臺灣高等法院刑事判決             99年度重上更(三)字第111號
上  訴  人
即  被  告  韓小蓮
選任辯護人  洪士淵律師
上列上訴人因違反毒品危害防制條例案件，不服臺灣桃園地方法
院93年度訴字第784號，中華民國94年10月21日第一審判決（起
訴案號：臺灣桃園地方法院檢察署93年度偵字第4506號），提起
上訴，經本院判決後，由最高法院第三次發回更審，本院判決如
下：
    主  文
原判決關於韓小蓮部分撤銷。
韓小蓮連續販賣第一級毒品，累犯，處有期徒刑拾伍年，褫奪公
權伍年。扣案如附表編號一之、編號二之所示之物，均沒收
銷燬。未扣案之販賣毒品所得財物新台幣貳仟陸佰元沒收之，如
全部或一部不能沒收時，以其財產抵償之。
    事  實
一、韓小蓮曾因違反麻醉藥品管理條例案件及藥事法，經法院判
    處有期徒刑，定執行有期徒刑6年6月，於民國89年2月9日縮
    刑期滿執行完畢。韓小蓮明知海洛因為毒品危害防制條例第
    2條第2項第1款所管制之第一級毒品，不得販賣、持有，竟
    基於販賣第一級毒品海洛因以營利之概括犯意，連續於93年
    3月18日上午某時、下午1時許及晚上6時許，在其位於桃園
    縣平鎮市○○路406巷23號住處，各以一小包海洛因新臺幣
    （下同）500元、300元及1000元之代價，販賣第一級毒品海
    洛因予施用海洛因毒品成癮之劉荃岑。嗣因韓小蓮於93年3
    月18日遭劉荃岑於上開住處殺害（後經急救而未死亡），劉
    荃岑並竊取韓小蓮房內供販賣用之海洛因，與現金、安非他
    命得手後逃逸，經韓小蓮通知其子黃執宇返家得知報警處理
    ，司法警察於翌日凌晨到場，目視發現屋內有海洛因等毒品
    ，經黃執宇同意搜索下，扣押如附表編號1所示，用以供販
    賣用之海洛因毒品（共9包，合計重6.58公克），及與本案
    無關之安非他命1包（含袋重8.4公克），而劉荃岑則於93年
    3月20日上午10時30分許遭警查獲並扣得如附表編號2所示之
    物。韓小蓮承前意圖營利販賣第一級毒品海洛因之概括犯意
    ，又於93年7月5日，以一小包毒品海洛因1000元之代價（龔
    志強僅向計程車司機借800元交付予韓小蓮），販賣予自新
    北市土城區搭乘計程車至韓小蓮上開桃園縣平鎮市住處附近
    購買海洛因毒品之龔志強，因龔志強隨即在計程車上施打，
    經該計程車司機藉詞下車報警處理，因而查獲龔志強，龔志
    強乃向警供出毒品來源，而知悉上情，經警於93年7月17 日
    搜索票搜索韓小蓮上揭住處，查扣如附表編號3所示海洛因
    毒品、塑膠夾鏈袋、分裝器具等物。
二、案經桃園縣政府警察局平鎮分局、大溪分局分別報請臺灣桃
    園地方法院檢察署檢察官偵查起訴。
    理  由
甲、證據能力部分：
一、本件證人劉荃岑、龔志強於警詢之陳述，固均屬被告以外之
    人於審判外之陳述，既經上開被告之辯護人對該等證據能力
    有所爭執，公訴人復未主張上開警詢筆錄有何例外得為證據
    之情形，依刑事訴訟法第159條第1項規定，應認均無證據能
    力。惟上開無證據能力之陳述，雖不得作為犯罪成立與否之
    實體證據，然尚非不得以其等自我矛盾之陳述，用來彈劾（
    爭執、否定）該等證人在審判中供述證據之證明力。
二、本件下列所引用之被告以外之人於警詢、偵訊之陳述，業據
    被告及其辯護人於本院準備程序時同意作為證據（本院更(三)
    卷(一)第66頁反面），被告及其辯護人復均未於言詞辯論終結
    前聲明異議，依刑事訴訟法第159條之5第2項、第1項規定，
    視為同意作為證據。本院並審酌上揭被告以外之人於警詢時
    所為之陳述，均係出於自由意志，並無證明力顯然過低之情
    形，於檢察官偵查中所為之陳述，業經以證人身分而為具結
    ，均合於法定要件，亦無顯不可信之情狀，係屬適當，應均
    有證據能力。
三、內政部警政署刑事警察局所為測謊報告等鑑定資料，固屬被
    告以外之人於審判外之言詞或書面陳述，然按檢察官對於偵
    查中之案件，認為須實施鑑定者，依刑事訴訟法第208條固
    規定應就具體個案，選任鑑定人或囑託鑑定機關（團體）為
    之，但對於司法警察機關調查中之案件，或有量大或急迫之
    情形，為因應實務之現實需求，基於檢察一體原則，尚非不
    得由該管檢察長對於轄區內之案件，以事前概括選任鑑定人
    或囑託鑑定機關（團體）之方式，俾便轄區內之司法警察官
    、司法警察對於調查中之類似案件，得即時送請事前已選任
    之鑑定人或囑託之鑑定機關（團體）實施鑑定，該鑑定人或
    鑑定機關（團體）亦應視同受承辦檢察官所選任或囑託而執
    行鑑定業務，其等出具之書面鑑定報告應屬刑事訴訟法第
    206條所定之傳聞例外，當具有證據能力。是上開刑事警察
    局所為之鑑定資料，既係經由查獲之警察單位依先前轄區檢
    察署檢察長事前概括選任鑑定機關，即刑事警察局實施鑑定
    ，而該局為我國最高刑事警察機關，係指揮各警局刑事警察
    偵辦刑事案件，該機關所為之鑑定，自具有相當之專業及可
    信度，且該局鑑定人員係依法令從事公務之人員，亦將鑑定
    經過及其結果詳細載明於該鑑定書函上，並無任何顯不可信
    之情況，參照刑事訴訟法第159條第1項「除法律別有規定」
    之例外（修法意旨明確指出包含同法第206條）暨同法第159
    條之4第1款等規定，是該鑑定機關所出具之鑑定書、測謊報
    告等件，自屬刑事訴訟法第159條第1項所定之除外規定，而
    有證據能力。
四、本院下列所引用卷內之文書證據、證物之證據能力部分，並
    無證據證明係公務員違背法定程序所取得，且檢察官、被告
    及辯護人於本院亦均未主張排除下列文書證據、證物之證據
    能力，且迄本院言詞辯論終結前均未表示異議，本院審酌前
    揭文書證據並無顯不可信之情況與不得作為證據之情形，依
    刑事訴訟法第158條之4反面解釋及第159條之4之規定，應認
    均有證據能力。
乙、實體部分：
    訊據上訴人即被告韓小蓮矢口否認有上開公訴人所指販賣海
    洛因之犯行，其就販賣海洛因毒品予劉荃岑部分，辯稱：因
    劉荃岑知道伊有施用安非他命之習慣，案發當日中午劉荃岑
    曾來伊家，帶安非他命及海洛因說要押在伊這邊借5萬元，
    伊問伊兒子黃執宇不同意，伊就叫劉荃岑將兩種毒品都帶走
    ，在伊住處查到的毒品都是劉荃岑的，因為伊有碰過這些毒
    品，所以其上有伊的指紋，而當日晚上劉荃岑是來向伊借5
    百元，並拿回先前忘在伊家的手機，藉機砍殺伊云云。辯護
    人就此部分主張：劉荃岑有說謊可能，且於劉荃岑處扣得之
    毒品，不能證明與被告有關。何況，扣押物品清單上所載之
    扣押毒品數量，與現場勘驗紀錄及移送書上記載亦有未合，
    亦不能證明扣案之毒品與自韓小蓮處查獲之毒品係同一批云
    云。就販賣海洛因毒品予龔志強部分，被告辯稱：在伊住處
    搜索到的海洛因是借住伊家的古嘉銘所有，因伊兒子黃執宇
    曾經打罵過龔志強，所以遭龔志強誣陷云云。辯護人就此主
    張：被查獲9包海洛因，已為另案確定判決效力所及，又秘
    密證人A1既陳稱僅有看到與證人龔志強交易者之下半身，自
    無法確認就是被告，何況該秘密證人A1也未曾指認被告在原
    審曾攜帶的狗就是販毒之人所帶之狗。再者，依上開扣案之
    毒品觀之，其包裝袋均為透明塑膠夾鏈袋，亦與秘密證人A1
    、證人龔志強所稱該名販毒之人所交付之毒品是一般包藥的
    白色紙張不同云云。
壹、被告販賣毒品予劉荃岑部分：
一、被告連續於93年3月18日上午某時、下午1時許及晚上6時許
    ，在其桃園縣住處，各以一小包海洛因500元、300元及1000
    元之代價，販賣第一級毒品海洛因予劉荃岑等情，業據證人
    劉荃岑於原審證稱：伊於93年3月18日那天去找過韓小蓮3、
    4次，就是去跟她買毒品而已，當天早上是幾點去的，伊已
    不記得，中午1、2點時候伊又有去，拿了之後伊就去做健康
    檢查，因為找工作需要體檢，做完健康檢查後又再回去找她
    拿，伊每次拿都是1次施用的量，通常都立刻到加油站去施
    打。早上去她那裡拿海洛因是付500元，她給伊1小包，剛好
    是1針筒的量，伊不知道重量。中午1、2點去時是拿300元。
    在6、7點時，伊還有先去1次，是拿1000元的海洛因，伊離
    開後到韓小蓮家附近的平東加油站廁所施打，打完後伊在車
    上，感覺跟中午、下午的一樣，都沒有解癮，覺得這一陣子
    跟她拿的藥都是這樣子，伊在車上一直想，覺得很氣，伊就
    去她家找她，伊以藉口要買藥、借廁所，一方面希望她可以
    知道她賣伊的毒品不純而反悔，看她會不會給伊多一點，成
    分比較純一點，另一方面如果她再這樣子伊就要教訓她。伊
    是打電話她家電話0000000跟她聯絡，伊殺了韓小蓮之後，
    有拿走床頭邊的海洛因，約10幾小包，都是1000、2000元的
    量，另外還有還未分裝的大包2包，還沒分裝的，及1小顆安
    非他命，另外化粧抽屜裡的零錢銅板有2000、3000元，紙
    鈔大約7000、8000元，但伊不知道她除了床頭旁邊外，其他
    地方還有放海洛因，上開毒品伊是在電視機前有放搖控器的
    桌子及枕頭旁邊的小桌子拿的。伊拿走的海洛因毒品，是在
    一個位於中壢的「賓士」汽車旅館施用，發現小包裝的海洛
    因純度很差，大包裝未分裝的純度很好，就將小包、大包全
    部混在一起，因伊不施用安非他命，所以該一小顆安非他命
    不知掉在何處。被查獲當時所扣得之海洛因（毛重3.8公克
    ），就是施打剩下的海洛因，當日拿走的海洛因約為被查扣
    重量的一倍半。拿走的錢都已花光。伊並無帶毒品到韓小蓮
    家，將毒品押在她家借錢等語（原審卷(三)第61至64、66頁）
    、於本院上訴審證稱：伊曾用門號0000000000號電話聯絡韓
    小蓮購買毒品，但3月18日那天傍晚，伊是直接去找她，沒
    有撥打電話等語（本院上訴字卷第127頁正反面），核與卷
    附門號00000000000號雙向聯絡紀錄（原審卷(二)第26至27頁
    ）所示，劉荃岑所使用之0000000000門號，於93年3月18日
    上午6時26分49秒至6時27分34秒、上午11時37 分30秒至11
    時40分28秒、中午12時24分59秒至12時25分24秒、下午14時
    14分49秒至14時17分57秒，確有多通與韓小蓮0000000之市
    話號碼通聯之紀錄等情相合。又員警於93年3月19日在韓小
    蓮上開住處查獲海洛因2大包、1小包、安非他命1包、分裝
    塑膠袋等物，並於93年3月20日在劉荃岑位於桃園縣八德市
    榮友一村6號住處查獲海洛因1包（毛重3.8公克）等情等情
    ，亦有93年3月19日及20日之搜索扣押筆錄、扣押物品目錄
    表及扣押物品清單、刑案現場勘查紀錄表、法務部調查局調
    科壹字第000000000號、第000000000號鑑定通知書等件在卷
    可憑（第4506號偵卷第5至6、12至13、60頁，原審卷(一)第99
    、11 3、170至171頁）。被告韓小蓮上開犯行，足堪認定。
二、雖就93年3月19日扣案物之上開法務部調查局鑑定通知書上
    ，其「移送文號」欄所載「93年5月18日平警分刑字第00936
    007240號」、「檢驗結果」欄所載：「送驗白粉9包均含第
    一級第六項毒品海洛因成分，合計淨重6．58公克（空包裝
    重2．10公克）」等語，與本案移送報告書所載查扣之海洛
    因為「二大包、一小包」、勘查紀錄上所載在上訴人住處床
    上採得證物「夾鏈帶三包內有白色粉、安非他命一包（安
    8.3公克）、海洛因三包1.4公克、5.3公克」、地檢署
    之扣押物品清單上所載「海洛因（毛重）8.6公克，移送日
    期93年5月19日、文號平警分刑字第00936007260號、人工鑑
    別編號000000000號送調查局保管鑑定」等情，就其移送日
    期、文號及海洛因包數等內容，有不吻合之情形，惟觀諸：
  (一)證人黃群臺於本院證稱：93年3月19日當時的搜索，是經被
    告兒子黃執宇同意搜索，當時有扣到海洛因、安非他命、海
    洛因夾鏈袋、大的分裝袋及殘留海洛因的攪拌棒。扣押物品
    目錄表上所記載海洛因2大包、1小包，是以當時看到的外觀
    情況來認定，大包裡面有沒有小包，伊現在記不得了。當天
    是伊一個人先進去的，也是伊先發現有毒品，毒品應該是在
    床上查獲，毒品包裝方式就是如現場勘驗照片11的情況。現
    場勘察紀錄不是伊寫的，後來伊有把這些東西移送到地檢署
    ，有附扣押物品目錄表、搜索紀錄表，伊在填寫扣押物品目
    錄表時，黃執宇在場，伊必須要讓黃執宇看毒品秤重的重量
    ，所以當時伊有把海洛因全部放在秤子上秤給他看，所以
    6.8公克是伊自己秤的重量，伊不是依照勘查紀錄表記載的
    重量填寫扣押物品目錄表，伊是自己秤的。本件移送報告書
    之犯罪證據欄裡標示包重6.8公克的海洛因兩大包、一小包
    ，這部分記載是正確的。地檢署的扣押物品清單，上面物品
    名稱不是伊寫的，這部分是由蔡光華寫的等語（本院更(三)卷
    (二)第25至28頁），並有現場勘驗照片圖在卷可參（原審卷(一)
    第106頁）。
  (二)證人蔡光華於本院證稱：地檢署的扣押物品清單上記載海洛
    因毛重8.6公克，伊當時是依扣案裝盛毒品之夾鏈袋外面所
    貼標籤上所載之重量來記載，外部標籤是扣案的員警所填寫
    ，但究竟何人寫的伊記不起來了。地檢署扣押物品清單移送
    日期、文號是伊寫的，文號是依刑事案件報告書，日期是當
    天要送地檢署的日期，之後伊就把這批海洛因移送地檢署，
    之後送調查局鑑定是地檢署移送的。扣押物品目錄是寫6.8
    公克，與伊所寫的8.6公克不符，可能是伊把6.8公克寫成
    8.6公克，伊對扣押物移送地檢署時的毒品外觀包裝沒有印
    象，但扣押物品記載之毒品重量，應該是總重量，因為整個
    證物都封好了。而依清單上面所載移送日期為93年5月19日
    來看，伊當天拿這些證物填寫，當天就移送地檢署。移送之
    前是保管在黃群臺辦公室的櫃子裡。之所以遲到5月19日才
    移送，是因當時另外有命案，整個案件程序還沒有完成，所
    以才耽擱到。勘查紀錄表雖記載海洛因分別為1.4公克、5.3
    公克、合起來是6.7公克，但伊等一般案件的程序，這種情
    形都會自己再秤過，所以有可能是黃警員拿到毒品後再秤過
    ，才會在扣押物品目錄表記載6.8公克等語（本院更(三)卷(二)
    第27至28頁反面）。
  (三)互核上開證人所述，就扣案之毒品重量、包裝而言，對照證
    人蔡光華所填載之扣押物品清單，僅有標註重量，而未表示
    包裝數量，而證人蔡光華亦已坦承扣押物品清單之重量係誤
    載所致。復對照上開法務部調查局鑑定書所載「送驗白粉9
    包均含第一級第六項毒品海洛因成分，合計淨重6．58公克
    （空包裝重2．10公克）」等語，其中所載淨重6.58公克，
    亦與證人黃群臺於扣押物品目錄表上所載之6.8公克毛重相
    近。雖上開鑑定書所載之毛重（淨重加空包裝重）共為8.68
    公克，然衡酌證人蔡光華上開證稱：整個證物都封好了等語
    ，足見證人蔡光華經手時，毒品海洛因之外包裝已非係「二
    大包、一小包」之情形，應係於「二大包、一小包」之外，
    另有外包裝存在，故而上開鑑定書所載之毛重，較扣押物品
    目錄上所載毛重6.8公克為重，亦屬合理。此外，上開毒品
    既係由地檢署送由調查局鑑定，兼以證人黃群臺上開證稱：
    扣押物品目錄表上所記載海洛因2大包、1小包是以當時看到
    的外觀情況來認定，大包裡面有沒有小包，伊現在記不得了
    等語，則上開法務部調查局鑑定書所載「送驗白粉9包」應
    係上開海洛因二大包、一小包內之實際最小之包裝單位。至
    於移送日期及文號部分，雖上開扣押物品清單之移送日期為
    93年5月19日，而移送文號為平警分刑字第00936007260號，
    然證人蔡光華既證稱：本件扣案毒品是由地檢署送調查局鑑
    定等語，對照上開扣押物品清單上所蓋「臺灣桃園地方法院
    檢察署贓物庫」戳章之日期為93年5月18日，且卷附之該地
    檢署移送法務部調查局鑑定之獲案毒品表（本院更(三)卷(二)第
    35頁）所示，其上移送日期亦載為93年5月18日，是上開法
    務部調查局鑑定書所載之移送日期，係以地檢署移送之日期
    為準，亦屬當然。又上開扣押物品清單與法務部調查局鑑定
    書之移送文號末二碼，一為「60」、一為「40」，二者雖不
    相同，惟二者均係以數字表示，且依法務部調查局函予本院
    之地檢署移送該局鑑定時之獲案毒品表上文號記載（本院更
    (三)卷(二)第35頁），該「60」之記載含糊不清，易致誤認為「
    40」，故上揭文號之記載，衡情應僅係誤繕，要不影響二者
    之同一性。兼以上開法務部調查局之鑑定通知書右上角所載
    之函文編號「調科壹字第000000000號」欄，亦核與卷附扣
    押物品清單（原審卷(一)第99頁）上所載「人工鑑別編號0000
    00000號送調查局保管鑑定」等語相合，足認上開法務部調
    查局以調科壹字第000000000號所鑑定之毒品海洛因，應係
    93年3月19日於被告住處所查扣之毒品無訛。
三、被告雖否認販賣毒品海洛因予劉荃岑，辯稱：劉荃岑知道伊
    有施用安非他命之習慣，案發當日中午劉荃岑曾來伊家，帶
    安非他命及海洛因說要押在伊這邊借5萬元，伊問伊兒子黃
    執宇不同意，伊就叫劉荃岑將2種毒品都帶走，故在伊住處
    查到的毒品都是劉荃岑的，而當日晚上劉荃岑是來向伊借
    500元，並拿回先前忘在伊家的手機，藉機砍殺伊云云。然
    查：
  (一)觀諸證人劉荃岑業已於原審否認有以毒品向被告借錢等情（
    原審卷(三)第64頁），雖證人黃執宇於本院上訴審時有證稱：
    劉荃岑常向伊母親借錢，並以禮券、黃金、電話等物質押，
    93年3月18日伊正在床上睡覺，有聽見劉荃岑持安非他命、
    海洛因來向韓小蓮質借，伊並無親眼目睹劉荃岑質押給伊母
    親韓小蓮之毒品內容，無法詳細描述毒品，且不清楚之後安
    非他命有無留下云云（本院上訴字卷第131頁正反面）。然
    證人黃執宇既未親眼目睹當時劉荃岑是否有持毒品向被告質
    押借錢，其上揭證詞自不能為有利於被告之認定。至於證人
    劉運興（即劉荃岑父親）於本院證稱：劉荃岑向韓小蓮借錢
    ，帶伊過去還錢，伊共還過二次錢云云（本院上訴字卷第
    132頁反面），惟此不過可以證明劉荃岑與被告曾有過金錢
    借貸之事，尚無法據此排除被告有販賣毒品予劉荃岑等情。
  (二)倘如被告所言，扣押毒品係劉荃岑帶來被告住處云云，衡情
    ，或多或少應仍有劉荃岑之指紋殘留，然員警於93年3月19
    日在被告住處查扣之毒品海洛因，係桃園縣政府警察局平鎮
    分局員警，分別於被告住處之客廳沙發上之藍色盒子內、房
    間內床舖上及廚房地上發現而予以扣押，而上開毒品，經送
    內政部警政署刑事警察局鑑定指紋結果，其海洛因包裝袋則
    僅採得被告之指紋，並無劉荃岑之指紋存在等情，有內政部
    警政署刑事警察局鑑驗書、平鎮分局現場勘查紀錄表、指紋
    卡片、平鎮分局刑案現場勘查報告及現場相片等件在卷可憑
    （原審卷(一)第105至126頁），足見被告上開所辯不實。
  (三)雖內政部警政署刑事警察局鑑驗書93年3月21日之指紋鑑定
    ，其中指紋編號21部分，其原始勘查紀錄表與事後製作勘察
    報告中指紋位置，固有出入，然依證人即當天執行勘查採證
    員警何俊才於本院證稱：事後勘察採證報告有筆誤，因為勘
    察紀錄表是最原始的紀錄，勘查報告是事後才寫的，所以伊
    能夠確定事後才書寫的勘查報告有筆誤等語（本院上訴字卷
    第186頁反面）、證人即當天執行勘查採證員警吳孟澤於本
    院證稱：指紋標示的原始勘察紀錄表為真實，以後送鑑的報
    告有可能筆誤等語（本院上訴字卷第221頁反面）。足見上
    開指紋位置，應以原始勘查紀錄表所記載指紋位置為準。另
    被告之辯護人主張，現場有9枚指紋不明，而懷疑此與劉荃
    岑有關，惟剩餘之9枚指紋既經送刑事警察局鑑定，而其鑑
    定結果為無法比對，因此自無法為有利於被告之認定。
  (四)又衡以被告於原審曾稱：伊有碰過扣押毒品，因為劉荃岑中
    午就先拿給伊，伊看過之後又還給他了云云（原審卷(一)第74
    頁）、亦有稱：劉荃岑跟伊說他需要錢去贖回他押在地下錢
    莊的車子，說要將海洛因跟安非他命押在伊這裡借5萬元，
    伊並沒有借他，因為伊問伊兒子，伊兒子不同意，並且要伊
    告訴劉荃岑把兩樣毒品都帶走，伊就叫劉荃岑把毒品都帶走
    云云（原審卷(三)第18頁），倘如被告所辯，劉荃岑已將毒品
    全數帶走，現場又如何會查扣到有毒品存在？如謂劉荃岑刻
    意留在現場欲嫁禍被告，又怎會在其留下毒品時，不遺留自
    己指紋於包裝袋上，而僅保存被告之清晰指紋？再者，依被
    告於原審所述：劉荃岑殺傷伊之後，伊有閉著眼睛裝死，他
    從伊身上跨過去，伊親眼看到他去拿枕頭邊的現金，後來伊
    又有聽到他開抽屜的聲音云云（原審卷(三)第27頁），則被告
    當時既僅係裝死而未昏迷，復見到劉荃岑將其房內金錢搜括
    一空，卻未陳述劉荃岑有刻意於毒品包裝袋上抹除自己指紋
    之情形，輔以劉荃岑前既坦言有拿走被告住處之海洛因等語
    ，足見上開扣案毒品，應非劉荃岑「刻意遺留」所致。
  (五)再者，被告固於原審另稱：劉荃岑當晚找伊是為要跟伊借5
    百元，並且拿回手機云云（原審卷(三)第14頁）。然被告前於
    警詢、原審準備程序中均未稱劉荃岑係來取回手機云云，兼
    以卷附通聯紀錄所載（原審卷(二)第27頁），劉荃岑所持有之
    門號為0000000000行動電話，於93年3月18日當日下午3時許
    至晚上7時許，仍有於桃園縣八德市○○街附近（即劉荃岑
    住處附近）撥打電話之紀錄，益徵劉荃岑之手機根本未留在
    被告家中，被告所辯顯不足採。
  (六)又上開各於被告住處、劉荃岑處扣得之海洛因，經送法務部
    調查局鑑定結果，其純度固分別為30.26%、15.24%等情，此
    有法務部調查局調科壹字第000000000、000000000號鑑定通
    知書在卷足稽（原審卷(一)第169至170頁）。惟依證人劉荃岑
    於原審證稱：伊拿走的海洛因毒品，是在一個位於中壢的「
    賓士」汽車旅館施用，發現小包裝的海洛因純度很差，大包
    裝未分裝的純度很好，就將小包、大包全部混在一起，被查
    獲當時所扣得之海洛因（毛重3.8公克），就是施打剩下的
    海洛因等語（原審卷(三)第66頁）。可見上開原來放在被告住
    處遭劉荃岑取走之海洛因大包、小包之純度已有不同，更因
    劉荃岑將之混合，其純度更有差異。再者，依被告於本院更
    (二)審審理時，坦承有施用海洛因及安非他命，並稱：伊聽用
    藥的人講，海洛因內再放一些糖粉進去，純度不會那麼高，
    也就不會花那麼多錢購買等語（本院更(二)卷第94頁反面）、
    證人劉荃岑於原審證稱：伊於93年3月18日晚上之所以會拿
    刀去刺殺韓小蓮，係因她賣給伊的毒品不純，又對伊很機車
    ，很苛刻。伊剛認識她時，她賣給伊的不會那麼差，後來發
    現有摻糖，有跟她反應過，她應付伊兩句，之後拿的會純一
    點，但後來又變的不純了，她賣給伊的毒品不是每次成分都
    很差，時好時壞，壞的較多等語（原審卷(三)第61、64至65頁
    ），以之對照證人龔志強於另案證稱：伊在93年6月底7月初
    時有跟秦榮輝講過被告賣給伊的東西不純，東西不好，秦榮
    輝就說伊可以不要去找被告等語（第350號訴卷(一)第58至59
    頁）。足見被告販賣毒品予他人時，既有稀釋純度之情形，
    是上開各於被告住處、劉荃岑處扣押之毒品，縱其純度未相
    符合，仍不能據此認定劉荃岑持有毒品之來源，與被告無涉
    。
四、此外，證人劉荃岑同意測謊（原審卷(二)第210頁），經由臺
    灣桃園地方法院囑託桃園縣政府警察局對證人進行測謊後，
    證人劉荃岑對於當天有向被告購買毒品海洛因一節，其測試
    結果，並無呈現不實反應等情，有桃園縣政府警察局94年7
    月27日桃警刑字第0940048767號函附之鑑定書在卷（原審卷
    (二)第202至212頁）可參，足認證人劉荃岑上開證稱有向被告
    購買海洛因毒品等情，應堪採信。雖被告辯護人主張：證人
    劉荃岑指稱向被告購買毒品係為供出毒品來源，係為求自己
    得以減輕其刑，其陳述之真實性已非無疑，又證人劉荃岑之
    精神鑑定，亦顯示其有說謊傾向，何況，桃園縣政府警察局
    前於93年8月6日即已函覆：受測人劉荃岑於測前會談稱是向
    被告購買毒品，經測試結果無法鑑判等語，有該局出具之測
    謊鑑定結果通知書在卷可參（原審卷(一)第179至184頁），足
    認證人劉荃岑之證述，不足採信云云。惟查：
  (一)觀諸卷附行政院衛生署桃園療養院94年4月13日桃療醫字第
    0940001829號函附之劉荃岑精神鑑定報告書所載（原審卷(二)
    第129至135頁），旨在確認證人劉荃岑於93年3月18日持刀
    刺殺被告之際，是否已達精神耗弱之程度。而該報告之鑑定
    人陳炯旭於本院更(一)審時證稱：該鑑定報告是伊經手，鑑定
    報告有提到劉荃岑具有反社會人格，具有反社會人格的人，
    作證部分如果陳述對自己不利的部分，這部分的可信度相對
    上比較高，但對於反社會人格的人接受測謊的可信度方面，
    伊對於此部分沒有特殊瞭解等語（本院更(一)卷第114頁）。
    對照卷附行政院衛生署桃園療養院95年7月24日桃療醫字第
    0950003912號函覆所稱（本院上訴字卷第209頁）：劉荃岑
    之犯罪動機與犯行，與其人格特質相符，但未受精神疾病之
    影響，又反社會人格違常患者之證詞，因其人格特質使然，
    常具多變性而不具持久之憑信性，但若證詞中敘述對自己不
    利之部分，則大多為可信等語，及證人劉荃岑係於刺殺被告
    之案件中，坦承其有向被告購買海洛品毒品供己施用之犯行
    ，顯見此係對其不利之陳述，足見證人劉荃岑上開指述，應
    有相對可信之情形。
  (二)又上開桃園縣政府警察局於94年7月27日第二次進行測謊複
    測時，已可獲得有無不實反應之結論，鑑定人依測謊標準作
    業流程進行，所獲得第二次之無不實反應結論，應屬可信等
    情，亦有內政部警政署刑事警察局99年10月5日函覆、內政
    部警政署刑事警察局99年11月10日函附之標準作業流程的測
    謊儀器測試等件附卷可稽（本院更(三)卷(一)第138、154頁）。
    雖辯護人指稱：本件測謊時是在92、93年，但回函所附之作
    業流程是2007年之後才施行的云云（本院更(三)卷(一)第163頁
    正反面），然此業據內政部警政署刑事警察局於99年12月30
    日函覆（本院更(三)卷(一)第166頁）：該局於86年即開始使用
    區域比對技術，於89年12月19日頒訂測謊標準作業流程，當
    時並未將測謊技術規範詳述在作業流程內，於96年為因應實
    驗室認證需求始將該技術規範詳述於標準流程內等語，此亦
    有上開函文及其附件附卷足考（本院更(三)卷(一)第166至172頁
    ）。足見測謊標準作業流程於明文正式施行前，本即為該局
    已施行多年之內部作業流程，自難認該鑑定書有何違反內部
    規定之情形。
  (三)綜上，因認被告辯護人上開主張，均不足資為有利被告之認
    定。
貳、被告販賣毒品予龔志強部分：
一、被告於93年7月5日以1000元之代價，販賣毒品予龔志強，惟
    龔志強僅支付800元一節，有下列證據可憑：
  (一)證人龔志強於偵查時證稱：93年7月5日當天伊是搭計程車去
    找韓小蓮，伊確實跟韓小蓮買毒品，平常伊都是先打她家00
    00000電話，如果她家沒有接時，伊就撥行動電話000000000
    0號給她等語（第11819號偵卷第58頁）、於另案審理時證稱
    ：伊知道伊國中同學秦榮輝好像有煙毒前科，伊因生活壓力
    ，就想要施用毒品，伊就把伊的情形告訴秦榮輝後，他就給
    伊被告的電話號碼，秦榮輝說伊可以從被告處拿到毒品。93
    年7月5日當天，伊是在台北縣土城交流道附近攔一部計程車
    ，伊請計程車司機先借伊800元，伊說伊要前往平鎮市○○
    路的被告家中，伊也有告訴司機等她載伊回到新店伊生父住
    處時，伊會連同車資和800元還她，伊並借用司機的行動電
    話打被告0000000的電話與被告聯絡，因無人接通，伊又打
    被告的0000000000號的行動電話與被告聯絡，伊跟被告說伊
    是「胖仔」，要拿一千，多久以後會到，但沒有直接說到海
    洛因三個字，又因為向計程車司機借1000元，她可能比較不
    願意，所以伊說800元比較借得到，且要跟被告買毒品時，
    拿1000元的毒品，先給她800元，欠200元，也比較說得過去
    。後來到達被告住處的地方，車子就停在被告住處附近的小
    水溝，計程車司機確實交給伊800元，之後被告交付毒品給
    伊，由伊將800元交給被告，計程車司機有看到被告本人及
    把東西拿給伊的過程。當天伊是跟被告買1000元的毒品，先
    付給她800元，欠她200，伊有跟她說伊只有800元，她說沒
    關係，當天拿1000的元量伊一針就打完。後來伊想回新店，
    司機可能覺得奇怪，將車開到北二高大溪交流道下南興農會
    前時，她說口渴想下車到檳榔攤買飲料，此時伊就在車上施
    打海洛因，可能司機此時跟檳榔攤的老闆說伊這種情形，所
    以計程車司機就報警，伊有看到她在檳榔攤處打行動電話，
    之後計程車司機回到車上時，大溪分局圳頂派出所的警察就
    過來抓伊。抓伊的警察有在現場與該司機溝通很久，伊有聽
    到司機跟警察說在龍岡，意思可能是警察希望司機帶他到伊
    購買毒品的現場。伊是從93年4月份中旬開始向被告買毒品
    ，每次打電話到被告家時，都是被告接聽，或是他兒子接聽
    ，伊見過被告及她兒子。買毒品時，最多祇在被告住處門口
    ，從未進去過她家，伊去她家交易時，有時會碰到黃執宇剛
    好從家裡走出來，有時黃執宇會抱著被告養的一隻白色的小
    狗，曾經與黃執宇在電話中交談過，他叫伊對他媽媽要客氣
    ，不要說話沒大沒小等語（第350號訴卷(一)第52至67頁）、
    於本院更(一)審證稱：93年7月5日當天，是計程車司機發現有
    疑，在南興農會前檳榔攤報警，當天伊施用的毒品，是向被
    告買的，伊跟被告在電話中聯絡購買毒品的價錢，有時候伊
    會用外面的公用電話打電話跟她說伊到了，所以伊現在不能
    確定當天伊是用計程車司機的手機或還是公用電話聯絡的，
    被查獲施用毒品時，警察有找到毒品等語（本院更(一)卷第
    194頁正反面）、於本院更(二)審證稱：伊於偵查、更(一)審及
    另案所為之陳述都是事實。伊被查獲當時有施用海洛因，伊
    有用針筒施打也有用香煙吸食，兩者都有施用。伊把注射用
    的針筒丟在計程車下面，施用後的煙蒂是在車外，當時警察
    有查獲到煙頭，好像也有查到針筒的樣子，還有海洛因的空
    袋等語（本院更(二)卷第172頁反面至第173頁）。
  (二)秘密證人「A1」（即計程車司機）於另案審理時證稱：當天
    是幾號伊忘記了，是在上午約10時左右，在土城中央路靠近
    土城交流道附近，龔志強攔伊計程車。他問伊價錢多少，上
    高速公路後，他和伊聊一下天，說要去找大姐拿東西，並要
    向伊借800元，伊想人在高速公路，只好下高速公路看到警
    察再看情形，但下了高速公路後，伊路不熟悉，只好載他到
    他說的地點、在大溪。大溪伊不熟，他要伊左轉伊就左轉，
    要伊右轉伊就右轉，伊就聽他的話，最後車停到一個社區，
    中途龔志強有跟伊借手機，他說要打電話給他大姐，說他快
    要到了，他們通話內容伊不清楚，只是簡單就他快到了，沒
    有聽到他有無提到有關數字的東西。在那邊伊約坐了5分鐘
    後，他大姐都沒有來，伊就問他要不要下車去找他大姐，他
    說不要，在等的時候他就跟伊拿了800元，他說等他到新店
    後，他會連同車資及800元還給伊，總共要給伊3000元，約5
    、6分鐘後，大姐才出現，他們二個人都沒有說話，那位大
    姐不知從何方向出來的，伊看到她靠近伊計程車旁邊，從前
    面走到後面，再從後面走到前面，之後再由前面走到後面，
    然後就走了，她有靠近伊車邊，龔志強坐在右邊後面的計程
    車位置，那個大姐就走靠近右後座的方向，他們二個人沒有
    說話，龔志強拿錢給那個大姐，大姐就走了，伊只有看到她
    下半身，上半身伊看不太清楚，至於大姐有無拿出任何東西
    ，伊當時沒有看到，但是龔志強叫伊可以開回家了，在往大
    馬路走時，伊有看到他拿一個外包裝是白色的、像藥包一樣
    的東西出來，長約3公分寬約2公分，就是像一般伊等到藥局
    或是醫院拿的那種不透明的藥包，後來龔志強就把針筒拿出
    來。因他吸毒，伊看電視說吸毒的人會有暴力，伊認為伊一
    個女生要載他回新店那麼遠，又在車上且在高速公路上，所
    以才想要報警處理。他叫伊開車開慢一點，伊想既然這樣，
    伊也不敢載他回去，伊就停車藉口說要買水、說伊肚子餓，
    所以就到快靠近高速公路時，那邊有一個農會，伊就停車下
    去買東西，伊就在農會旁邊一個檳榔攤報警等語（第350號
    訴卷(一)第149至154、160頁）、於本院更(一)審時證稱：於93
    年7月5日，有一乘客，在靠近土城交流道，搭伊的計程車，
    說要到龍潭大溪那裡找一位大姐拿東西，坐到一半跟伊借錢
    ，說他忘了拿錢，又要坐回去新店，伊心想不對，可是人在
    高速公路，還是把他載到大溪，沿路伊想看有沒有派出所，
    可是沒有看到，所以伊就載到他那位大姐的地方，在那邊等
    了一會兒，伊問他要不要下去，他說不用，他在車上等就好
    ，本來想說如果他下去伊就可以跑，可是他一直等他大姐來
    ，後來一個女生抱了一隻白色的狗，從窗戶旁邊走過去後，
    他就說伊等可以回家，那時候伊800元已經借給他了，因伊
    怕伊是一個女生危險，所以花錢消災，他拿的東西是白白的
    ，就像古時候人家看醫生包的白色藥包，後來他就拿針出來
    說他打胰島素叫伊不要怕，伊說好，然後載他回新店，伊沿
    路看有沒有警察可以讓他下車，結果都沒有，之後快到高速
    公路農會前，他說顛顛倒倒不好打針，叫伊停下來，伊說好
    ，伊口渴要買水，就那時候伊下車，他在車上，伊就報警，
    伊還問旁邊的檳榔攤警察局到這裡要多久時間，他說很快，
    5、6分鐘就到了，所以伊心裡放心，因為伊有請他下車，可
    是他不願意，伊也說800元不要拿，車錢也不拿，但他仍要
    伊載他回新店，伊一個女生，伊想還是下車報警，但伊沒有
    去警察局作筆錄，伊就回家了，沒想到本案就這樣，那個男
    生跟大姐去警察局做什麼口供，伊並不知道。載乘客龔志強
    過程中，伊有把自己行動電話借給他，伊也是用那支電話報
    案。伊看到的大姐是頭髮長長、胖胖的，看起來50多歲，穿
    一件夏威夷衣服，連身的像睡衣一樣。伊沒有聽到大姐跟乘
    客的交談，伊是看到大姐拿之前伊說的白色藥包給乘客就走
    了，走過一趟又走回來，錢給她，人就走了。在庭被告和那
    位大姐的體態差不多，走路的樣子有像，她當時抱1隻狗，
    白色的，慢慢走，走不快。當天地院也有帶來，那時伊知道
    白白的，當天地院時他兒子放在手提袋裡面被法警抓到，那
    時候很亂。就是白色，毛毛的，是不是這隻伊不確定，只知
    道白色，不是很大，可以抱在胸前，樣子是一樣的等語（本
    院更(一)卷第94至96頁反面）。
  (三)證人即大溪分局圳頂派出所巡佐田忠華於另案審理時證稱：
    龔志強是伊在圳頂所轄南興農會前巡邏時當場查獲正在施用
    海洛因之犯罪嫌疑人，伊接獲110勤務中心說民眾報案看見
    有人施用毒品，要伊等去查，伊抵達時，看到1台計程車停
    在南興農會前，但沒有看到報案者，伊等假裝要簽農會前面
    的巡邏箱，在簽巡邏箱時伊等有看農會裡面有無異狀，看沒
    有異狀，伊等就回頭看那台計程車，就發現龔志強把一根香
    煙丟到計程車車底下，當時龔志強在該計程車的右後座，伊
    發現後，伊就立刻過去，對他盤查，伊蹲下身去檢查他丟掉
    的東西，伊發現香煙裡面有摻雜海洛因而搜索車內。計程車
    司機是女性並自稱是她報案，伊問如何發現龔志強，她說她
    載的那位客人龔志強，身材很壯大，且在車上施用毒品，她
    會怕，所以才報案等語（第350號訴卷(一)第146至148頁）、
    於本院更(一)審證稱：當天查緝時，看到嫌犯把東西往車下丟
    ，伊就立即把人帶下來，並把車下東西拿出來，伊記得是吸
    過的香菸。伊等有先問龔志強是否他丟棄的，他說是，伊等
    解釋菸的燒灼情形，菸的身體是白色的，沒有一點一點很像
    受潮的狀況，以正常的菸應該是這樣，可是他的菸外表有受
    潮的狀況，以伊從事這幾年的工作這麼久，直覺裡面有摻東
    西，他承認裡面有摻東西，伊等就帶他回派出所等語（本院
    更(一)卷第94、177頁）。
  (四)互核上開證人所述，證人龔志強上開指述於93年7月5日向被
    告購買毒品海洛因之情節，既與上開秘密證人A1、證人田忠
    華之證述大致相合，足認被告當日確有抱著一隻狗與坐在計
    程車內之龔志強進行毒品海洛因之交易，嗣因龔志強在計程
    車內施用毒品，因而遭計程車司機報警查獲等情，應堪採信
    。
二、雖被告否認有販賣海洛因予龔志強，辯稱：龔志強和伊有嫌
    隙，和伊兒子也有過肢體上的衝突，他是故意誣陷伊的，他
    知道伊家的電話也是古嘉銘跟他講的，加上伊胸口前因被劉
    荃岑刺很多刀，到現在都還有傷口，更不可能把狗抱在胸前
    ，狗有爪子，碰到其胸部會痛云云，然查：
  (一)秘密證人「A1」雖於另案審理時證稱：那女生的身上有抱一
    隻狗，小小的狗，不會很大，就是常常看到的那種寵物狗，
    約小手臂的長，品種不清楚，忘記是長毛或短毛，顏色忘記
    了。時間那麼久了，不清楚，只知道她抱著一隻狗，顏色忘
    記了，當時她是抱在她的胸部，伊只看到一個狗頭，連頭的
    顏色都沒有印象等語（第350號訴卷(一)第153、156、158頁）
    ，惟證人於當時已能當庭指認該日所載之乘客就是在庭的龔
    志強、當日見到的大姐就是被告（第350號訴卷(一)第149、
    153頁）。嗣於本院更(一)審時，亦證稱：大姐抱了一隻白色
    的狗，從窗戶旁邊走過去，伊看到的大姐是頭髮長長、胖胖
    的，看起來50多歲，穿一件夏威夷衣服，連身的像睡衣一樣
    。在庭被告和那位大姐的體態差不多，走路的樣子有像，她
    當時抱1隻狗，白色的，慢慢走，走不快。當天地院也有帶
    來，那時伊知道白白的，當天地院時他兒子放在手提袋裡面
    被法警抓到，那時候很亂。就是白色，毛毛的，是不是這隻
    伊不確定，只知道白色，不是很大，可以抱在胸前，樣子是
    一樣的等語（本院更(一)卷第94至96頁反面）。依秘密證人上
    開所述，該證人對於當日前往交易毒品之女子面貌，雖不能
    明確肯定，惟對於該女子當日手中抱著一隻小型寵物狗之情
    形，則能確認。
  (二)對照證人黃執宇於另案審理證稱：當庭所帶的小狗，是白色
    的瑪爾濟司，小型的狗，是伊養的，伊不在時，則由伊母親
    韓小蓮照顧等語（第350號訴卷(一)第158頁），核與證人龔志
    強於另案審理時證稱：韓小蓮她有養狗，伊有看過那隻狗，
    對那隻狗有印象，是一隻白色長毛的狗，類似吉娃娃，身長
    不含尾巴約有30公分左右，伊看到時，被告幾乎都是抱在手
    上，幾乎沒有看到那隻狗在地上跑或是爬，伊知道是長毛的
    ，類似波浪燙，有點捲又不會太捲等語相符合（第350號訴
    卷(一)第157頁）。此外，證人黃執宇當日所攜帶之寵物狗，
    經原審法院當庭勘驗結果：小狗是白色的，長毛，有點捲又
    不太捲，並拍攝相片，測量身長（不含尾巴）約40公分等語
    ，亦有該次勘驗筆錄及狗狗照片等件附卷可按（第350號訴
    卷(一)第158至159、163頁）。而證人龔志強復當場指認就是
    在庭的這隻狗等語（第350號訴卷(一)第159頁），足見被告平
    日確實有負責照顧上開寵物狗之情事。從而，上開秘密證人
    指稱：當天大姐手中抱有一隻小型寵物狗一節，應屬事實。
  (三)雖被告辯稱：伊胸口有傷，不可能抱狗云云。惟參酌證人黃
    執宇於被告到庭應訊時，有以方格提袋裝放該隻白色馬爾濟
    斯狗在場之情形，且證人黃執宇於原審亦證稱：它只要看不
    到外面，就不會叫，連伊母親韓小蓮住院時，它全程陪同都
    不會叫，因為它在家沒有人就會亂叫，所以帶它出來等語（
    原審卷(二)第155頁）。足見證人黃執宇、被告平常不會任由
    該隻寵物狗單獨在家，且該隻寵物狗性情溫馴，即使待在主
    人懷中，亦不致胡亂掙扎，造成主人受傷，縱即令被告胸口
    仍有傷口，一則距93年3月18日受傷之日已近4個月之久，被
    告早已出院靜養，並非不能抱狗，況且該寵物狗在法院如此
    陌生之環境都能溫馴待在提袋內，不發任何聲響，以其如此
    小且溫順之情狀，衡情，亦不致在被告懷抱時造成其胸口疼
    痛，因認被告上開所辯，尚難採信。
  (四)至於被告固指稱：證人龔志強和伊有嫌隙，和伊兒子也有過
    肢體上的衝突，其所述係誣陷云云。然被告於偵查時亦供稱
    ：伊不認識龔志強，他是伊房客古嘉銘的朋友云云（第1181
    9號偵卷第69頁），顯見被告前後所述不一。又對照證人龔
    志強於另案審理時證稱：伊每次打電話到被告家時，都是被
    告接聽，或是他兒子接聽，伊只見過被告及她兒子。買毒品
    時，最多祇在被告住處門口，從未進去過她家，伊去她家交
    易時，有時會碰到黃執宇剛好從家裡走出來，有時黃執宇會
    抱著被告養的一隻白色的小狗，曾經與黃執宇在電話中交談
    過，他叫伊對他媽媽要客氣，不要說話沒大沒小等語（第
    350號訴卷(一)第52至67頁）、證人古嘉銘於另案審理時證稱
    ：約93年6月間某日，龔志強找秦榮輝調1000元的海洛因施
    用，經秦榮輝帶同至被告住處找古嘉銘，古嘉銘、龔志強湊
    錢後一同出門買毒，二人並在客廳施打海洛因，不久被告及
    黃執宇回來，龔志強針筒拿在手上，被被告發現，經被告責
    罵，黃執宇要龔志強不要對被告大小聲，龔志強與黃執宇因
    而起口角，發生肢體上衝突，黃執宇還去拿木棒嚇龔志強，
    經秦榮輝拉龔志強離開，龔志強揚言整被告母子等語（第
    350號訴卷(一)第85至94頁），縱可認被告兒子與龔志強彼此
    間曾有爭執，惟上開證人龔志強指述向被告購買海洛因毒品
    一節，既有秘密證人「A1」及證人田忠華之證詞相互佐證，
    自難僅因證人龔志強與證人黃執宇間曾有爭執之故，即遽認
    證人龔志強上開所陳，均非事實，至多僅能謂龔志強因此決
    定不為被告隱瞞犯罪事實，而寧願和盤托出實情，始為合理
    之解釋。至於辯護人主張：證人龔志強所指被告使用之行動
    電話0000000000門號，於93年當時係處於無人使用之狀態，
    足見證人龔志強之陳述非屬事實云云，而觀諸卷附遠傳電信
    股份有限公司99年6月8日函（本院卷(一)第102至103頁），固
    謂：該門號原客戶姓名黃國慶先生係於88年3月10日啟用該
    門號，於91年8月3日停用，另客戶李明隆則係於95年2月26
    日啟用，於96年7月25日停用等語，然上開函文尚無法據以
    證明該門號於91年8月3日以後至95年2月26日間之有無使用
    其他通信業者系統之情形，縱認證人龔志強所稱之行動電話
    號碼與事實不合，然證人龔志強之其他指述，既已有其他證
    據足以相互佐證，已如前述，因認證人龔志強就行動電話門
    號之陳述，縱有未合，亦不足資為有利被告之認定。
  (五)又辯護人主張：上開扣案之毒品海洛因，其包裝袋均為透明
    塑膠夾鏈袋，顯與秘密證人A1、證人龔志強所稱該名販毒之
    人所交付之毒品是一般包藥的白色紙不同云云。而依員警現
    場採證照片觀之，扣案毒品固有透明塑膠夾鏈袋包裝，惟此
    尚不能排除被告將海洛因於交付予龔志強時，有於海洛因外
    觀上另行包裝、遮掩之可能，要不能以秘密證人A1上開證稱
    ：該女子所交付之毒品是以包藥的白色紙包裝等語，核與員
    警於被告住處扣得之包裝情形不同，即當然推斷被告無販賣
    海洛因之行為。
參、按海洛因係毒品危害防制條例所列管之第一級毒品，凡持有
    、移轉、販賣者，均構成犯罪，且其刑度甚重，被告倘非意
    圖牟利，豈有甘冒刑罰重典而交易毒品之理？再者，販賣毒
    品行為（包括第1級毒品海洛因、第2級毒品安非他命或其他
    類別的管制毒品），並無一定公定價格，反而係隨毒品市場
    的供需變動而生浮動價格，因非公然交易，無論瓶裝或紙包
    或其他類型包裝，均可任意分裝增減重量、份量，每次買賣
    價格亦各有程度上的差異，可以隨供、需雙方資力，關係深
    淺或需求數量、貨源充裕與否、販賣者資金需求殷切與否，
    以及政府查緝毒品態度之各種風險評估，而有各種不同價格
    標準。大盤毒品販賣者可從中盤、小盤不同買受者之各種「
    價差」或「量差」（即加入不同成分的物質，以減低純度、
    增加重量）中謀取暴利之方式或有差異，然其為圖利益而非
    法販賣之行為，則無二致，此乃販賣毒品者，其圖取利得所
    為縱深、橫淺的具體考量所致，故販賣毒品之利得，除經坦
    承犯行，或價量俱臻明確者外，委難查得實情；職是之故，
    證人就細節部分雖因記憶因素而陳述略有差異，即使偵辦機
    關未能查得實際販賣毒品之利得，但除非別有事證足認係按
    同一價量委買或轉售，可確認並未牟利者外，尚難執此遽認
    並無營利意圖而認非法販賣證據尚有未足，導致知過坦承者
    難辭重典，飾詞否認者反得僥倖，有失情理法之平。又本件
    被告販賣予劉荃岑、龔志強之毒品海洛因，其純度不高一節
    ，已如前述，可見被告係將海洛因摻入「糖粉」以減少毒品
    純度、增加毒品分量後，再予以分裝出售，即使被告嗣後以
    成本價販出，該海洛因成分既已摻入他物，純度降低而分量
    加多，被告已可從此增加之分量牟得利益，至為灼然。被告
    雖否認犯行，致無從自其供述查悉利得為何，惟就證人劉荃
    岑、龔志強之證述，且無其他跡證足認被告係按同一價量委
    買或轉售，是被告交付第一級毒品予劉荃岑、龔志強，並收
    受2600元（500＋300＋1,000＋800）之事實，係基於牟取利
    潤之營利意思，顯有營利之事實甚明。因之被告有營利意圖
    暨獲有利得，已無疑義。
肆、綜上，因認被告上揭於93年3月18日早上某時、下午1時許及
    晚上6時許，在其桃園縣平鎮市○○路406巷23號住處，各以
    500元、300元及1,000元之代價，販賣第一級毒品海洛因各
    一小包予之劉荃芩，及於93年7月5日以1000元販賣第一級毒
    品海洛因一小包予龔志強（龔志強僅交付800元）等犯行，
    事證明確，被告犯行洵堪認定，應依法論科。
伍、論罪科刑：
一、新舊法比較：
  (一)被告行為後，毒品危害防制條例第4條第1項業於98年5月20
    日修正公布，修正前同條項原規定：「製造、運輸、販賣第
    一級毒品者，處死刑或無期徒刑；處無期徒刑者，得併科新
    台幣一千萬元以下罰金。」，嗣經修正，僅就罰金刑部分提
    高為「得併科新台幣二千萬元以下罰金。」，自屬法律有變
    更。經比較修正前後新舊法之結果，依刑法第2條第1項之規
    定，應適用有利於被告之修正前法律。
  (二)被告行為後，刑法業於94年2月2日修正，並自95年7月1日生
    效施行，有關本件情形如下：
  1.刑法第56條連續犯之規定業經刪除，而連續犯規定經刪除後
    ，數行為將論以數罪併合處罰，並非較有利於被告，是依修
    正後刑法第2條第1項規定，比較新舊法結果，仍應適用較有
    利被告之行為時之法律即舊法論以連續犯。
  2.毒品危害防制條例第4條第1項，因有併科罰金之規定，而刑
    法第33條第5款經修正後，罰金最低額由銀元1元提高為新台
    幣1000元以上，並以百元為單位，經新、舊法比較，應以行
    為時之刑法第33條第5款規定有利於被告。
  3.刑法第47條累犯之規定，業於94年1月7日修正公布，並於95
    年7月1日施行，則被告之犯行，因行為後新法業將構成累犯
    之規定予以變更，並增列第2項之規定，修正前有關累犯之
    成立，不以再犯之罪係故意犯罪為限，然修正後之規定，則
    以再犯故意犯為成立累犯之要件。是此修正雖非犯罪構成要
    件之變更，但顯已影響行為人刑罰之法律效果，自屬法律有
    變更，應依刑法第2條第1項規定，為新舊法之比較，惟比較
    新、舊法之結果，於被告適用時並無二致，均成立累犯，是
    修正後之刑法第47條之規定，尚非有利於被告。
  4.本件綜合上揭新舊刑法比較之結果，並本於統一性及整體性
    原則，修正前之刑法較有利於被告，爰一體適用修正前即行
    為時之刑法。至於，有關修正後之刑法第37條第2項，將裁
    量宣告褫奪公權之有期徒刑宣告刑之下限，由6月提高為1年
    部分，因褫奪公權係從刑，應依附主刑一併適用修正前之刑
    法規定。
二、論罪部分：
  (一)被告上開販賣毒品予劉荃岑、龔志強部分，均係犯毒品危害
    防制條例第4條第1項之販賣第一級毒品罪。其販賣海洛因前
    後持有海洛因之低度行為，應為販賣之高度行為所吸收，不
    另論罪。被告先後多次販賣海洛因之行為，時間緊接，所犯
    係構成要件相同之罪名，顯係基於概括犯意反覆為之，為連
    續犯。又被告販賣毒品海洛因予龔志強之犯行，與本件起訴
    事實具有連續犯之一罪關係，基於審判不可分之原則，本院
    自得併予審究。
  (二)另被告有事實欄所載科刑及刑之執行完畢之情形，有本院被
    告前案紀錄表可稽，其於有期徒刑執行完畢後，5年內再犯
    有期徒刑以上之罪者，為累犯，惟販賣第一級毒品罪本刑無
    期徒刑以上刑之部分，不得加重，故僅就其中罰金刑部分，
    依法加重其刑。再刑法上之酌量減輕，必其犯罪情狀確有可
    憫恕時，始得為之；修正前刑法第56條但書對於連續犯雖有
    得加重其刑之規定，然既非必須加重，則按其犯情不應加重
    並有可憫恕之情狀時，仍得不予加重並酌量減輕其刑（參照
    最高法院46年度台上第935號、30年度上字第537號判例意旨
    ），是刑法第59條係賦予法院以裁量權，如認「犯罪之情狀
    可憫恕，認科以最低度刑仍嫌過重者，得酌量減輕其刑」，
    俾使法院就個案之量刑，能斟酌至當。販賣第一級毒品罪之
    法定刑為死刑、無期徒刑，係立法者為維護國民身心健康，
    進而維持社會秩序，俾免國家安全陷於危殆，為拔其貽害之
    本，希望達成杜絕毒品流入社會之途，著重煙毒來源之截堵
    ，以求根絕禍害而定；而製造、運輸、販賣行為乃煙毒禍害
    之源，其源不斷，流毒所及，非僅多數人之生命、身體受其
    侵害，社會、國家之法益亦不能免，為害之鉅，當非個人一
    己之生命、身體法益所可比擬，對於此等行為之以特別立法
    嚴厲規範，固符合比例原則，然就個案刑度之決定，仍應就
    具體情狀衡量，而本案被告本身尚非屬長期、量多販賣毒品
    之中、大盤商，其雖有販賣毒品之行為，惟其販賣毒品之次
    數僅4次，販賣對象僅有二人，販賣毒品海洛因之數量尚微
    ，販賣毒品所得僅有2600元，核其犯罪情節，當非中、大盤
    毒梟者可資等同併論，是其販賣毒品海洛因之犯罪行為，對
    社會危害程度尚非異常重大，雖科以法定最低刑度無期徒刑
    ，猶嫌過重，故以被告犯罪之情狀衡之，顯堪憫恕，本院認
    如量處法定最低度刑無期徒刑，依一般國民之法律情感，猶
    嫌過重，考量本案情輕而法重，就上揭連續犯不予加重，並
    依刑法第59條之規定，酌減其刑。
三、撤銷改判理由：
  (一)原審以被告上開犯行，事證明確，而予論罪科刑，固非無見
    。惟：(1)被告行為後，毒品危害防制條例及刑法均有修正，
    原審未及為新舊法之比較，自有未洽。(2)就沒收部分，警方
    於93年3月19日於被告住處查扣之分裝塑膠袋1個、殘留海洛
    因之塑膠夾鏈袋2個及攪拌棒1支等物（第11819號偵卷第13
    頁），或雖有殘留不明粉末，惟遍查全卷，原審未將上開物
    品送相關機關為檢驗，且無證據證明上開物品係為供本件犯
    罪所用之物，況上開物品業已遺失，有桃園縣政府警察局平
    鎮分局97年2月23日平警分刑字第0976005742號函附之職務
    報告在卷足憑（本院更(一)卷第140至141頁），因認原審就上
    開物品予以沒收或沒收銷燬，顯於法無據。另就93年7月13
    日於韓小蓮住處查獲之海洛因9包、夾鏈袋80個、分裝器具1
    組，其中持有海洛因9包部分，業經另案為不另為無罪諭知
    確定（詳後述），至於夾鏈袋80個、分裝器具1組，衡以員
    警於93年7月17日前往被告住處搜索時，距所指被告於93年7
    月5日販賣毒品海洛因予龔志強等情，已間隔近二週，已難
    認該證據與本案販毒之犯行相關連，復無證據足認上開物品
    為被告所有，因認原審仍為沒收銷燬或沒收之，亦非妥適。
    此外，毒品外包裝用於包裹毒品，防其裸露、潮濕，便於攜
    帶販賣，係供犯販賣毒品罪所用之物，應依毒品危害防制條
    例第19條第1項之規定，宣告沒收；如毒品之包裝黏著物與
    毒品無法分離，則應依同條例第18條第1項前段之規定，諭
    知併同毒品沒收銷燬之。又毒品危害防制條例第19條第1項
    有關沒收之規定，係刑法第38條第1項第2款、第3項之特別
    規定，應優先適用。原判決固說明附表編號1、2所示之海洛
    因，係第一級毒品；海洛因之包裝袋及殘留海洛因之分裝器
    具，與海洛因甚難分離，且予以分離耗費過鉅，應一體視為
    海洛因，依毒品危害防制條例第18條第1項前段、第19條第1
    項之規定，一併諭知沒收銷燬，則原判決究係適用毒品危害
    防制條例第18條第1項前段，或第19條第1項之規定，就海洛
    因之包裝袋及殘留海洛因之分裝器具，諭知沒收銷燬，即有
    欠明。(3)又黃執宇被訴與被告共同販賣毒品海洛因部分，業
    經本院以98年度上訴字第398號判決無罪確定，有上開判決
    附卷可憑（本院更(二)卷第77至80頁），原審認被告與黃執宇
    有犯意聯絡及行為分擔，共同連續販賣海洛因，論以共同正
    犯，亦有未當。(4)販賣毒品之所謂販賣行為，係行為人基於
    營利之目的，而販入或賣出毒品而言，即主觀上有營利之意
    圖，且客觀上有販賣行為，始足構成。原判決事實欄雖記載
    被告意圖營利，共同連續販賣海洛因，惟理由並未說明其認
    定被告有營利意圖所憑證據及得心證理由，自有未合。(5)原
    判決主文諭知扣案附表編號2所示之海洛因，應予沒收銷
    燬；並於理由說明其所憑依據，惟原判決事實欄就扣得附表
    編號2所示之海洛因，及該海洛因與被告所犯販賣第一級毒
    品罪有關等情，則未為記載，致原判決諭知沒收銷燬及理由
    說明，失其事實根據。(6)原審認被告基於販賣第一級毒品海
    洛因之概括犯意，自93年1月中旬某日起，至同年3月18日下
    午止，在其桃園縣平鎮市○○路406巷23號住處，連續販賣
    第一級毒品海洛因予施用海洛因成癮之劉荃芩。另於同年4
    月中旬某日起，至7月4日止，在其前述住處或於當日相約之
    桃園縣某地點，於4月中旬至5月中旬，平均1星期1次，6 月
    30日至7月4日止，每日1次，均以1包1000元之代價，共同連
    續販賣海洛因毒品予龔志強等，惟證人劉荃岑及龔志強對被
    告此部分犯行前後所述並不相符合，且查除其等反覆不一之
    片面指述外，並無其他任何補強證據足資證明被告確有此部
    分之連續販賣毒品海洛因之犯行，原判決逕以證人劉荃岑、
    龔志強此部分前後不一之證詞，逕認被告連續販賣海洛因予
    劉荃岑之時間為93年1月起至3月18日止次數：自93年1月1日
    起至93年3月17日止，共77日（93年1月份為31日、2月份為
    29日、3月份17日；31 +29 +17=77），每2日1次，共38次；
    連續販賣海洛因予龔志強之時間為93年4月中旬至5月中旬1
    個月，以及6月底（6月30日）至7月4日之次數為：4月中旬
    至5月中旬，1星期1次，共計4次；6月30日至7月4日，每天1
    次，共計5次等，均構成連續販賣第一級毒品，尚嫌未洽（
    詳如後述）。(7)稽之卷內資料及原判決理由說明，劉荃岑係
    於「93」年3 月18日持刀刺殺被告，原判決事實欄卻記載為
    「94」年3月18日；龔志強應係於「93」年7月5日，向被告
    購買1包海洛因，隨即為警查獲，原判決事實欄卻記載為「
    94」年7月5日；警方應係於「93」年7月17日，搜索被告上
    址住處，並扣得附表編號三所示之海洛因、塑膠夾鏈袋、分
    裝器具等物，原判決事實欄卻記載為「94」年7月17日，原
    判決事實認定與理由說明不相一致，亦與卷內資料不合，亦
    有未合。(8)修正前之毒品危害防制條例第4條第1項之販賣第
    一級毒品罪，其法定本刑為死刑或無期徒刑；處無期徒刑者
    ，得併科1千萬元以下罰金。犯販賣第一級毒品罪，倘有法
    定加重其刑之事由，其中法定本刑為死刑及無期徒刑部分，
    依刑法第64條第1項、第65條第1項之規定，固不得加重，惟
    併科罰金部分，仍應依法加重之。原判決說明被告犯販賣第
    一級毒品罪，應論以連續犯及累犯，惟其法定最低本刑為無
    期徒刑，依法不得加重，而未就罰金刑部分，依法加重其刑
    ，尚有未洽。被告提起上訴，猶執陳詞否認有上揭販賣海洛
    因予劉荃岑、龔志強之情事云云意旨，固無理由，已如前述
    ，惟原判決既有上開可議之處，要屬無可維持，應由本院將
    原判決關於被告部分予以撤銷改判。
  (二)爰審酌被告以營利意圖，有償提供毒品予人施用之行為，勢
    將助長施用毒品行為之更形猖獗，且此類行為所生危害，非
    僅使多數人之生命、身體法益受侵害，影響所及甚且危害社
    會、國家之健全發展；另審酌被告本件毒品犯罪之目的、手
    段及所生危害，犯罪後於偵查、審判中均否認販賣犯行，並
    提出古嘉銘為涉嫌偽證之證言，妨害司法公正之犯後態度等
    ，本不宜寬縱，惟念其販賣毒品之對象非多，且數量尚微，
    圖得之利益非鉅等一切情狀，量處如主文第2項所示之刑，
    且依被告之行為性質，認有褫奪公權之必要，併應依法宣告
    褫奪公權5年。
  (三)沒收部分：
  1.扣案如附表編號1、2所示第一級毒品海洛因及其包裝袋（即
    附表編號1、編號2所示之物），因海洛因毒品為管制之
    違禁物，殘渣因與毒品甚難分離，且分離需費過鉅，應與海
    洛因毒品一體視為海洛因，依毒品危害防制條例第18條第1
    項前段規定，一併諭知均沒收銷燬。
  2.被告販賣海洛因毒品所得2600元，雖未扣案，然係因販賣毒
    品犯罪所得之財物，應依毒品危害防制條例第19條第1項規
    定宣告沒收，如全部或一部不能沒收時，以其財產抵償之。
  3.扣案如附表編號1之安非他命一小包（8.4公克）、編號2
    二之1000元，雖屬被告所有（係劉荃芩從被告住處所竊得
    ），但二者與本案無關，且該1000元無法證明係被告販毒所
    得；至於93年7月17日在被告住處扣得之編號3之夾鏈袋80
    個、分裝器具1組，因與被告於97年7月5日販賣海洛因予
    龔志強之犯行，已間隔數日，復無證據足認與本案有關或係
    被告所有，爰均不予沒收或沒收銷燬。至於扣案編號3之
    海洛因9包部分，業據另案就被告持有該9包毒品海洛因部分
    ，為不另為無罪之諭知確定，此有該本院94年度上訴字第
    2845 號判決附卷可參（本院卷(一)第221至227頁），是上開
    海洛因9包部分，既為另案確定判決效力之所及，本院自不
    得再予審究，亦不得為沒收銷燬之宣告。
陸、不另為無罪諭知部分：
一、公訴意旨另以：被告明知海洛因為毒品危害防制條例第2條
    第2項第1款所管制之第一級毒品，不得販賣，竟意圖營利，
    基於販賣第一級毒品海洛因之概括犯意，自93年1月中旬某
    日起，至同年3月17日止（不包括93年3月18日當天所販賣）
    ，在其桃園縣平鎮市○○路406巷23號住處，連續販賣第一
    級毒品海洛因予施用海洛因成癮之劉荃岑，因認被告此部分
    所為涉犯毒品危害防制條例第4條第1項之販賣第一級毒品罪
    云云。
二、按犯罪事實應依證據認定之，無證據不得認定犯罪事實；又
    不能證明被告犯罪者，法院應諭知無罪之判決。刑事訴訟法
    第154條第2項、第301條第1項分別定有明文；其次，認定不
    利於被告之事實，須依積極證據，茍積極證據不足為不利於
    被告事實之認定時，即應為有利於被告之認定，更不必任何
    有利之證據；又刑事訴訟法上所謂認定犯罪事實之積極證據
    ，係指適合於被告犯罪事實認定之積極證據而言，雖不以直
    接證據為限，間接證據亦包括在內，然而無論直接或間接證
    據，其為訴訟上之證明，須於通常一般之人均不致有所懷疑
    ，而得確信其為真實之程度者，始得據為有罪之認定，倘其
    證明尚未達到此一程度，而有合理之懷疑存在而無從使事實
    審法院得有罪之確信時，即應由法院為諭知被告無罪之判決
    （最高法院40年台上字第86號、76年台上字第4986號判例意
    旨參照）。再施用毒品者，其所稱向某人購買之供述，須補
    強證據以擔保其供述之真實性，良以施用毒品者其供述之憑
    信性本不及於一般人，況施用毒品者其供出來源，因而破獲
    者，法律復規定得減輕其刑，其有為偵查機關誘導、或為邀
    寬典而為不實之陳述之可能，其供述之真實性自有合理之懷
    疑，是施用毒品者關於其向某人購買毒品之供述，必須補強
    證據佐證，以擔保其供述之真實性，俾貫徹刑事訴訟無罪推
    定及嚴格證明之基本原則，所謂補強證據，指其他有關證明
    施用毒品者之關於毒品交易之供述真實性之相關證據而言，
    必須與施用毒品者關於毒品交易之供述，具有相當程度之關
    連性，而足使一般人對施用毒品者關於毒品交易之供述，並
    無合理之懷疑存在，而得確信其為真實，始足當之（最高法
    院94年度台上字第2033號裁判要旨參照）。
三、公訴人固以證人劉荃岑之指述，及警方於韓小蓮住處查獲之
    海洛因二大包、一小包等件為主要論據。訊據被告堅決否認
    有公訴人上開所指之犯行，辯稱：伊沒有販賣毒品海洛因予
    劉荃岑等語。經查：
  (一)觀諸證人劉荃岑固於警詢陳稱：伊從1月中旬開始跟被告購
    買海洛因，剛開始1、2天買1次，後來是每天跟她買，購買
    幾次伊記不得了，金額有100元、200元、300元、500元到1
    千元都有云云（第4506號偵卷第17頁反面）、於偵查中證稱
    ：伊自93年1月中旬開始，最後1次是3月18晚上，伊常常跟
    被告買海洛因，次數太多已經記不清楚究竟多少次，每次都
    是幾百元到幾千元不等的價錢云云（第4506號偵卷第94頁）
    、於原審結證稱：伊於台東戒治時，經人介紹認識韓小蓮，
    約距殺害韓小蓮當日半年前起，開始向韓小蓮購買海洛因毒
    品，是在韓小蓮位於桃園縣平鎮市○○路406巷23號之住處
    。93年1、2月份時，幾乎每天都跟她買，從幾百元到1000元
    不等，大概都是早上6、7點要上班前先打她家電話0000000
    的電話跟她買，到她家門口跟她交易，大部分都買1000元。
    92年間則是2、3天買1次云云（原審卷(三)第63、67頁）、於
    本院上訴審證稱：每次向韓小蓮購買毒品一天之內2、3 千
    ，最少約幾百元云云（本院上訴卷第127頁）。依證人劉荃
    岑上開所述，其對於被告販賣海洛因之價錢、頻率等之陳述
    ，內容並不完全相符，是否真實，已非無疑。
  (二)又93年3月19日於被告住處查扣之毒品海洛因，至多只能證
    明被告於93年3月18日間有販賣海洛因有劉荃岑之事實，已
    如前述。
  (三)從而，公訴人所指之上開犯行，除證人劉荃岑之指述外，既
    無其他任何補強證據足資，尚難認被告有公訴人所指之上開
    犯行。惟因公訴意旨認被告此部分行為，與上開認定被告販
    賣毒品海洛因有罪部分犯行，有修正前刑法第56條連續犯之
    裁判上一罪關係，爰不另為無罪之諭知。
柒、退併辦部分
一、檢察官移送併辦意旨略以（台灣桃園地方法院檢察署99年度
    偵字第3403號）：被告明知海洛因係第一級毒品，依法不得
    販賣，竟基於概括犯意，自民國93年6月間某日起至同年10
    月止，連續以1000元之價格，在桃園縣平鎮市○○路406巷
    23號住處，販賣第一級毒品海洛因予張美珍多次，因認被告
    此部分所為涉犯毒品危害防制條例第4條第1項之販賣第一級
    毒品罪云云。
二、公訴人認被告涉犯上開犯行，固以證人張美珍、劉斯成之證
    述、扣案之第一級毒品海洛因、桃園縣政府警察局中壢分局
    執行拘提張美珍無著之函及拘票、訪查張美珍四鄰之查訪紀
    錄等件為主要論據。訊據被告則堅詞否認有販賣毒品予張美
    珍，辯稱：扣案之毒品係伊房客古嘉銘所有等語。被告辯護
    人則為其主張：員警徐春財等該次之搜索不符合逕行搜索的
    要件，且張美珍當時所陳係迫於警方之壓力等語。
三、經查：
  (一)證人張美珍於警詢時固陳稱：伊於93年6月至10月間有向韓
    小蓮買過毒品海洛因，共買過六、七次，每次買一包，一包
    新台幣1000元云云（第5723號偵卷第23頁），而證人即員警
    劉斯成亦證稱：當時張美珍的筆錄，是由伊訊問，同事古源
    淦製作等語（第25069號偵卷第15頁）、證人即員警徐春財
    亦證稱：依照張美珍在伊等那邊所製作筆錄，有說在同年6
    月到10月間曾經跟韓小蓮買過一級毒品，所以伊等當時要移
    送該部分犯罪事實等語（第25069號偵卷第15頁）。然對照
    證人張美珍於本院審理時證稱：伊於93年11月15日在中壢分
    局所說的話不實在，伊說被告賣毒品部分不實在，是警察叫
    伊照電腦上的資料唸，因伊是第一次應訊，所以伊不知道怎
    麼講。伊有跟警察說伊沒有跟被告買過毒品，是跟作伊口供
    的警察說的，但另一個胖胖的警察有說如果伊不指證是被告
    ，警察就會說當天查獲的毒品是伊賣給她的，他還有說就不
    相信這次辦不到被告販賣等語，當時除了伊、在場之警察外
    ，還有被告在場。伊當時是買麵包給韓小蓮，被告是伊的乾
    媽，因伊很久沒看到被告，所以拿麵包、蛋糕去給被告，那
    天伊騎車停下來到門口，叫被告開門，伊有看到後面有三個
    人，然後他們就衝進來，叫伊等不要動就搜身，他們說他們
    是警察，但沒有說為何要搜身，伊身上也沒有被搜到東西，
    後來他們就叫伊去中壢分局刑事組作筆錄，當時警察有逮捕
    伊，並給伊帶上手銬。當天作完筆錄後，警察也有採尿，伊
    因驗到有安非他命而去勒戒。那次是伊第一次被警方詢問，
    作完筆錄後，伊就直接回家。警察會知道伊拿麵包給被告，
    是伊跟警察講的，伊手上拿著麵包的。伊不清楚警察在現場
    搜到幾包毒品，但有搜到安非他命，伊不知道有無在房間床
    上找到一包海洛因，警詢時所說在床上找到海洛因一包也是
    警察告訴伊，伊才知道在那裡找到東西。伊在當時並沒有吸
    食海洛因，是這個案子之後，才開始吸食海洛因，案發當時
    伊是吸安非他命，筆錄寫說伊之前施用海洛因也是不實在的
    。伊於該次筆錄前並沒有任何施用海洛因之前案紀錄等語（
    本院卷(一)第203頁反面至206頁反面），兼以證人張美珍於95
    年間之前確實並無任何施用第一級毒品海洛因之紀錄，而證
    人張美珍於93年間因本次為警查獲時，亦僅有因施用第二級
    毒品而經臺灣桃園地方法院以94年度毒聲字第483號裁定移
    送觀察勒戒確定，此有證人張美珍之本院被告前案紀錄表在
    卷可稽（本院卷(一)第214頁），則證人張美珍於93年間究有
    無施用海洛因，並因此有無向被告買過海洛因云云，即非無
    疑。
  (二)又觀諸卷附扣押物品目錄表所示（第5723號偵卷第28頁），
    員警於93年11月15日於被告住處係查扣海洛因毒品1包（毛
    重0.45公克）、安非他命4包（毛重4.23公克）、安非他命
    吸食器1組等情。惟對照卷附扣押物品清單（第5723號偵卷
    第44至45頁）所載之扣押物品，則尚有疑似海洛因5小包（
    毛重3.8公克），佐以證人即現場員警徐春財於本院審理時
    證稱：伊也是該案件的承辦人員之一，當時會到韓小蓮家附
    近執行緝毒勤務，是因之前在她住處附近抓到好幾個毒販去
    她家拿了毒品就走，所以才去她家埋伏，加上張美珍之前也
    是有毒品前科，但當時沒有申請搜索票，地檢署也沒有說要
    拘提。當時伊等進入被告家中，是依據行政執行法或者刑事
    訴訟，認為住處內有人犯罪而進去查看，照伊等之前的經驗
    客觀判斷，伊進入住宅之後，因為被告、張美珍他們是女性
    ，伊等不能搜索，伊等就叫他們主動把身上物品拿出來，被
    告手上有安非他命4包，張美珍則沒有東西。在查獲被告手
    上有安非他命4包之後，就把被告、張美珍帶回中壢分局作
    筆錄，當時只有逮捕被告，張美珍是在場關係人，伊等請她
    回警局作筆錄，問完就讓她回去，張美珍在這個案子裡只是
    單純的證人。後來伊等有移送張美珍在93年6月到10月間跟
    被告購買海洛因之犯罪，因伊在問張美珍筆錄時，證人有說
    她跟被告買過毒品，伊再問細節，張美珍作筆錄時，伊也在
    同一個辦公室，辦公室沒有很大，伊當時在看管人犯等語（
    本院更(三)卷(一)第207至208頁），均未見提及有扣到毒品海洛
    因之事。從而，當日員警於被告住處查扣之毒品，是否有包
    括海洛因，又扣案之數量究係僅有海洛因毒品1包（毛重0.
    45公克），抑或另有疑似海洛因5小包（毛重3.8公克）等情
    ，自屬未明。此外，依被告於偵查時供稱：毒品是伊在整理
    房間時找到的，伊於前一陣子，有將房子租給古嘉銘，伊發
    現他有用毒品等（第2415號核退卷第7頁），復有被告復提
    出房屋租賃契約書（第5723號偵卷第41至42頁）在卷可佐，
    是於該住處查獲之毒品海洛因，是否當然為被告所有，亦非
    無疑。
  (三)再者，上開於被告住處扣得之海洛因毒品，業經另案就被告
    持有第一級毒品海洛因之犯行予以認定，亦有本院94年度上
    訴字第2845號判決在卷足憑（本院更(三)卷(一)第221至227頁）
    。是上開扣案之海洛因1包、疑似海洛因5小包等部分，既為
    另案確定判決效力之所及，自不得再行援引作為認定本件被
    告連續販賣海洛因予張美珍之證據。
  (四)綜上，因認上開公訴人所提之證據，既不足證明被告有上開
    販賣海洛因之犯行，尚難認與本件上開有罪部分有連續犯之
    裁判上一罪關係存在，本院自無從併予審理，應退由該署檢
    察官另行處理。
捌、非本案起訴範圍部分：
  (一)原判決固認被告另於93年4月中旬某日起93年至7月4日止，
    在其前述住處或於當日相約之桃園縣某地點，自4月中旬至5
    月中旬，平均1星期1次，6月30日至7月4日止，每日1次，均
    以1包1000元之代價，與其子黃執宇共同連續販賣海洛因毒
    品予龔志強之犯行，與前揭有罪部分有連續犯之一罪關係，
    應為本案起訴效力所及云云。
  (二)觀諸證人龔志強固於警詢時陳稱：伊所吸食之毒品均是向韓
    小蓮購買，每兩天以1,000元之價格購買0.2公克，已連續向
    她購買3個月（第11819號偵卷第17頁正反面）、於偵查中證
    稱：伊是93年6月初到7月初在韓小蓮家向其購買海洛因，都
    是先打她家電話0000000電話，告知要買500或1千，見面後
    在她家門口交易，平均1星期交易2至3次（第11819號卷偵第
    58頁）、於另案審理時亦證稱：伊告訴國中同學秦榮輝需要
    海洛因毒品，秦榮輝就給伊被告韓小蓮的電話號碼，第一次
    與被告聯絡是在93年4月中旬。伊都是以0000000的電話或手
    機與被告聯絡。購買的次數，前1、2個月約1星期1次，6 月
    底7月初約1天2次，至少要1次，每次向被告買最少500元，
    最多1000元，曾經買過2000元，但幾乎都是買1000元。從4
    月中到5月中，有4個星期，應該是買4次，每次1000元。接
    下來伊戒了一段期間，到6月底又開始用，從7月1日到7月5
    日每天都去向被告買，幾乎都是以向計程車司機借錢的方式
    購買，甚至有時還沒有還計程車司機的錢。6月底開始，每
    天都是買500元或1000元，有時1天買2次，6月底開始每天去
    ，但不記得去2次是何時開始，去2次的超過2天至少3天這段
    期間有買500也有買1千，前面4次有1次是2千元，買500元比
    較多，但不記得幾次，約3分之2次是500等語（第350號訴卷
    (一)第56至66頁）、於本院更(一)審時結證：伊向韓小蓮買毒品
    ，1次買500到1000元等語（本院上更(一)卷第195頁）。依證
    人龔志強上開所陳，可知其陳述內容並不一致，其是否真實
    ，尚非無疑。此外，復無其他任何補強證據存在，自難認定
    被告有該部分犯行。惟原審就此部分仍予以裁判，要非妥適
    ，自應由本院予以撤銷，然因被告此部分涉嫌之行為，既未
    經起訴，本院亦無諭知無罪之必要，併此敘明。
據上論斷，應依刑事訴訟法第369條第1項前段、第364條、第299
條第1項前段，毒品危害防制條例第4條第1項、第18條第1項、第
19條第1項，刑法第2條第1項、第11條前段、第38條第1項第2款
、第59條、修正前刑法第56條、第47條、第37條第2項，判決如
主文。
本案經檢察官劉異海到庭執行職務。
中    華    民    國   100    年    10    月    31    日
                  刑事第八庭審判長法  官  林恆吉
                                  法  官  劉嶽承
                                  法  官  王偉光
以上正本證明與原本無異。
如不服本判決，應於收受送達後10日內向本院提出上訴書狀，其
未敘述上訴之理由者並得於提起上訴後10日內向本院補提理由書
（均須按他造當事人之人數附繕本）「切勿逕送上級法院」。
                                  書記官  王秀雲
中    華    民    國   100    年    10    月    31    日
附錄論罪科刑法條
毒品危害防制條例第4條第1項
製造、運輸、販賣第一級毒品者，處死刑或無期徒刑；處無期徒
刑者，得併科新臺幣 2 千萬元以下罰金。
【附表】
 ┌──┬──────┬──────┬─────────┬──────┐
 │編號│ 查獲時間   │ 查獲地點   │ 扣 案 物 品      │ 備  註     │
 ├──┼──────┼──────┼─────────┼──────┤
 │ 1  │93年3月19日 │桃園縣平鎮市│海洛因2大包、1  │安非他命與本│
 │    │下午6時22分 │東安里龍南路│  小包（共9包，合 │案無關，海洛│
 │    │許          │406巷23號   │  計淨重6.58公克，│因為供販賣之│
 │    │            │            │  空包裝重2.10公克│物。        │
 │    │            │            │  ，人工鑑別編號：│            │
 │    │            │            │  000000000號）。 │            │
 │    │            │            │安非他命1包（含 │            │
 │    │            │            │  袋重8.4公克）。 │            │
 ├──┼──────┼──────┼─────────┼──────┤
 │ 2  │93年3月20日 │桃園縣八德市│海洛因1包（淨重 │海洛因為供販│
 │    │            │榮友一村6號 │  3.23公克，空包裝│賣之物，千元│
 │    │            │（劉荃岑身上│  重0.64公克，人工│紙幣為韓小蓮│
 │    │            │扣案物品）  │  鑑別編號：080007│所有。      │
 │    │            │            │  538號）。       │            │
 │    │            │            │新台幣紙幣1,000 │            │
 │    │            │            │  元。            │            │
 ├──┼──────┼──────┼─────────┼──────┤
 │ 3  │93年7月17日 │桃園縣平鎮市│海洛因9包（合計 │            │
 │    │下午5時許   │東安里龍南路│  淨重0.77公克、空│            │
 │    │            │406巷23號   │  包裝總重1.99公克│            │
 │    │            │            │  ，人工鑑別編號：│            │
 │    │            │            │  000000000號）。 │            │
 │    │            │            │夾鏈袋80個。    │            │
 │    │            │            │分裝器具1組（含 │            │
 │    │            │            │  鐵蓋1個，檢出海 │            │
 │    │            │            │  洛因及甲基安非他│            │
 │    │            │            │  命成分；塑膠盒一│            │
 │    │            │            │  個，檢出海洛因成│            │
 │    │            │            │  分；塑膠攪拌匙2 │            │
 │    │            │            │  支，檢出海洛因成│            │
 │    │            │            │  分；檢驗成績書：│            │
 │    │            │            │  0000000000號）。│            │
 └──┴──────┴──────┴─────────┴──────┘